臺灣臺中地方法院刑事判決　　　　　　　　　　　　九十三年度易緝字第四四號
　　公　訴　人　臺灣臺中地方法院檢察署檢察官
　　被　　　告　Ｋ○○
右列被告因業務侵占等案件，經檢察官提起公訴（八十九年度偵字第二九二八號）及
移
    主  文
Ｋ○○從事業務之人，意圖為自己不法所有，而侵占自己持有他人之物，處有期徒刑
柒月；又共同連續意圖為自己不法之所有，以詐術使人將本人之物交付，處有期徒刑
參年。應執行有期徒刑參年陸月。
    事  實
一、Ｋ○○前有詐欺、侵占之前科，素行非佳，其前於民國七十八年間因犯詐欺罪，
    經臺灣桃園地方法院於七十九年七月十四日判處有期徒刑四月，緩刑三年確定，
    復於八十六年間因犯侵占、詐欺等罪，經本院判處有期徒刑六月、四月，並定其
    應執行之刑有期徒刑八月，緩刑二年；嗣由檢察官提起上訴，經臺灣高等法院臺
    中分院於八十九年一月十三日撤銷原判決改判有期徒刑五月、四月，定應執行之
    刑有期徒刑七月確定，嗣經通緝到案於八十九年七月五日送監執行，嗣於九十年
    一月二十九日執行完畢（於本件不構成累犯）。
二、Ｋ○○於八十五年、八十六年間，對外以「潘婷」為名，從事代客操作外匯買賣
    之經紀業務，為從事業務之人。黃○○○（已於九十三年六月二十七日死亡）於
    八十六年三月十九日，在臺中市○○○路○段一九九號十二樓之一「金盛行」開
    立委託買賣外匯之帳戶（帳號：０二八號），並存入美金十二萬元（當時折合新
    臺幣三百二十九萬七千六百元），約定佣金千分之一，委託Ｋ○○代為操作外匯
    買賣，至同年四月三日雙方結帳時，該帳戶內共有美金二十一萬四千五百十八元
    一角五分（折合新臺幣約五百九十九萬元）。詎Ｋ○○意圖為自己不法之所有，
    竟擅自將其為黃○○○上開外匯買賣帳戶內款項動用一空，侵占入己。黃○○○
    嗣於同年四月七日向「金盛行」提款時，始查悉上情。
三、緣亥○○（另經本院判處有期刑三年，經駁回上訴確定）偽設香港亞士多公司臺
    北辦事處（下稱臺北亞士多公司，設臺北市○○○路一六七號九樓之一），假外
    匯買賣經紀商之名連續行詐騙投資戶資金之實，僱用與玄○○（經本院判處有期
    刑十月，經駁回上訴確定）擔任業務顧問尋找合作對象，天○○（另經本院判處
    有期刑三年，經駁回上訴確定）負責會計匯款之工作，並與代客操作外匯買賣之
    個人工作戶Ｋ○○合作，亥○○即親自交付或郵寄亞士多公司之開戶合約書、授
    權書、風險預告聲明書等資料給Ｋ○○備用，並使Ｋ○○以00－000000
    00號之專線電話代客下單，如有客戶欲委託操作外匯買賣時，除告以須填寫該
    些合約書等資料以便送回國外總公司蓋印以取信客戶外，且囑客戶先將投資款項
    匯入香港匯豐銀行第000000000000號「AUSTAL INTERNATIONAL
    VENTURES LTD.」帳戶內以便操作，獲利則匯入客戶個人帳戶中。Ｋ○○明知亥
    ○○所負責經營之「香港亞士多公司臺北辦事處」實際上並未代客操作外匯買賣
    ，僅係假藉代客操作外匯買賣可高度獲利為誘餌，變相違法吸收資金牟利，而以
    後投資者之匯款供作前投資者之出金及獲利等情，竟以「潘婷」名義，自八十六
    年十二月起，基於與亥○○、天○○、玄○○共同意圖為自己不法所有之概括犯
    意聯絡，佯以其有多年外匯交易之經驗、獲利甚豐、投資者可隨時出場取回資金
    之詞，經自己或陳國良（另經判處無罪確定）或貪圖佣金之Ｈ○○招攬客戶，及
    投資人己○○、Ｄ○○○介紹招攬，因高利誘使如附表所示之投資人陷於錯誤，
    紛紛加入投資行列，並匯款至前揭「AUSTAL INTERNATIONAL VENTURES LTD.」帳
    戶中（其中戌○○原係Ｋ○○之助理，酉○○是戌○○之父，二人部分是直接交
    由Ｋ○○處理），初時Ｋ○○等人為取信客戶，均有按期將對帳單傳真給客戶及
    滿足客戶出金之請求，並以玉山銀行大墩分行帳號：000000000000
    ─九號之翁仕轅（Ｋ○○之子）帳戶匯款給客戶，使酉○○等人不疑有詐，紛紛
    陸續增加投資金額。惟一般均慫恿客戶將所賺之利得繼續滾入投資不要領出，並
    自八十七年二月間起，以瑣事繁忙及遭調查單位調查為由拒絕出金，迄同年五月
    間，投資人因多次要求出金未果，始知受騙。
四、案經黃○○○訴由臺中市警察局第四分局報告、Ｈ○○、Ｊ○○、Ｅ○○、午○○、乙○○、未○○○、王永先、申○○、Ｉ○、庚○○○、己○○、Ａ○○、
    Ｍ○○、巳○○、林禎煌、甲○○、丁○○、Ｆ○○、戌○○、宙○○、酉○○
    、Ｐ○○、Ｎ○○、丑○、Ｃ○○、卯○○、壬○○、Ｏ○○○（已更名呂烝馨
    ）、辛○○、戊○○、Ｄ○○○、丙○○等人告訴臺灣臺中地方法檢署檢察官偵
    查起訴及移送併案審理。
    理  由
一、訊據被告Ｋ○○固坦承於八十五、六年間對外以「潘婷」名義從事代客操作外匯
    買賣經紀業務，而被害人黃○○○於八十六年三月十九日，在臺中市○○○路○
    段一九九號十二樓之一「金盛行」開立委託書買賣外匯之帳戶（帳號：０二八號
    ）並存入美金十二萬元（當時折合新臺幣三百二十九萬七千六百元），約定佣金
    千分之一，委託被告代為操作外匯買賣，至同年四月三日雙方結帳時，該帳戶內
    尚有美金二十一萬四千五百十八元一角五分（折合新臺幣約五百九十九萬元），
    且被害人黃○○○確實於八十六年四月七日欲提款；另被告分別有與被害人訂立
    協議書、合夥投資協議書、授權書及風險預告聲明書等文件，被害人向臺北亞士
    多公司開戶，全權委託被告代為下單操作，並依其指示匯款至香港匯豐銀行帳號
    000000000000號之「AUSTAL INTERNATIONAL VENTURES LTD.」帳戶
    中等事實，惟矢口否認有何業務侵占、詐欺等犯行，辯稱：相關客戶均係證人戌
    ○○、Ｈ○○、Ｄ○○○招攬，其並未招攬，僅只是代客操作；證人亥○○、玄
    ○○、天○○等人提供亞士多公司帳戶及電話專線，由渠以專線電話打到香港向
    業務員下單，匯款由客戶自行電匯進去，渠將匯款水單傳真給臺北亞士多公司，
    當天之外匯買賣，於翌日上午由臺北亞士多公司傳真對帳單給渠轉交客戶，每月
    結帳一次，客戶隨時可以出金取回，八十七年二、三月間，證人亥○○、天○○
    說客戶太多，金額龐大，如被政府查到稅負較重，乃商請渠提供一個帳戶，統一
    將渠代為操作之客戶匯款匯入渠子翁仕轅帳戶，自八十七年五月起，亞士多公司
    一再延誤客戶之出金，致客戶之資金無法取回等語。其從事外匯買賣，被害人黃
    ○○○領錢時，是亥○○叫其去領錢，因為說匯款來不及，原本錢是要匯到香港
    匯豐銀行，當天一起去土地銀行領取三百二十萬元，之後其陪被害人黃○○○一
    起到臺中市金盛行那邊並將現金交給證人玄○○點交，現金其從未接觸，玄○○
    有寫一張收據給黃○○○，帳戶也在當場開戶以被害人黃○○○名義開立，帳戶
    並沒有交給其保管，只有寫授權書給其操作買賣，指示授權其操作外匯買賣，其
    只是用這帳戶操作買賣，其並沒有幫黃○○○保管帳戶，除了這個帳戶以外不能
    匯到別的帳戶，三百二十萬元換算約美金二十萬元，後來金盛行沒有辦法將金錢
    匯出，因為金盛行是地下外匯公司，其並無侵占款項云云，復辯稱：其並未招攬
    客戶，證人戌○○是其助理，且係證人酉○○的女兒，渠等有委託其操作，而證
    人酉○○不是其招攬，其他人就是證人戌○○的朋友，由證人戌○○招攬，契約
    向其及金盛行訂約的；另證人Ｈ○○也是從事代客操作外匯買賣，被害人午○○
    、丁○○、甲○○、Ｍ○○、Ｎ○○、Ｊ○○、子○○、乙○○、未○○○、林
    楨煌、王永先、Ｉ○、Ａ○○、Ｃ○○、Ｌ○○、Ｅ○○、宇○○、庚○○○、
    己○○、巳○○、申○○這些人是Ｈ○○招攬的客戶，後來操作的不好，所以將
    這些人轉給其操作，其只是接手業務，不是由其招攬，款項都是被害人匯到金盛
    行去，其只是單純代為操作買賣外匯，剛開始都有賺錢，這些款項都是與Ｈ○○
    結算，佣金部分其與Ｈ○○約定對分，但Ｈ○○還欠其佣金二百四十萬元；另外
    檢察官移送併案部分這些被害人（即被害人卯○○、壬○○、Ｏ○○○、辛○○
    、戊○○、Ｄ○○○、丙○○等人）是證人Ｄ○○○召攬的，由其上臺北說明，
    其並沒有詐欺，款項都是被害人自己匯到香港，其都沒有接觸到錢，只是代客操
    作，所得佣金是向被害人拿的，後來金盛行財務發生問題，且其事後墊付客戶損
    失，連自己母親的房子都賠上了，其若存心詐騙就不必如此云云。
二、經查：
  (一)告訴人即被害人黃○○○開戶委託被告從事外匯買賣，並領款持至金盛行交付，
    該筆款項係由被告操作，嗣有盈餘而被害人黃○○○欲領取未果之事實，業據被
    告供認不諱，核與告訴人黃○○○指訴及證人即黃○○○之夫地○○於本院訊問
    時證述情節相符。被告雖辯以並未侵占款項，而係因金盛行沒有辦法將金錢匯出
    ，因為金盛行是地下外匯公司，其並無侵占款項云云。然告訴人黃○○○於偵查
    中指訴稱：其透過朋友介紹認識被告，八十六年三月九日其與被告支領十二萬美
    金，被告帶其去歐金盛公司開戶，並出具一紙收據，一週後其覺得不穩，表示要
    結帳取回款項，帳面上其有賺錢，計五百八十九萬元，但後來都沒還等語，復本
    院訊問時指訴稱：其透過被告之男友曹鴻昌介紹認識，於八十六年三月十九日其
    與被告到土地銀行領款二十萬元至金盛行開戶，存了十二萬美金，歐金盛公司有
    開一張收據，操作一個星期，其四月三日要求平倉不願意繼續買賣外匯，金盛行
 的玄○○表示二十萬美元已經玩掉了，玄○○表示其的錢在平倉後被被告買賣外
    匯賠掉了，叫其找被告解決，被告表示買賣外匯有賺錢，應有二十一萬四千五百
    十八．一五美元，被告在八十六年四月十五日寫一張承諾書，並簽發一紙五百八
    十九萬元本票，說三天內再付款，證人即被害人黃○○○之夫地○○證稱：八十
    六年四月三日其與其妻至金盛行平倉後停止買賣，並要求領回錢來，金盛行表示
    要三天才能領回，並且開一張取款條，三天後錢沒有進入其妻土地銀行帳戶，其
    去找玄○○，張某表示平倉後被告仍繼續交，到第三天已經賠光了等語，並提出
    交易明細一份（見本院八十九年度易字第三０００號案卷證物袋）為憑，並有八
    十六年三月十九日金盛行出具之收據一紙可資佐證。證人玄○○於本院審理中證
    稱金盛行有拿告訴人黃○○○這筆錢，後來告訴人黃○○○與被告有糾紛，有找
    到公司，協調渠等協調賠償，由其擔任見證人，客戶的錢確實只能轉入客戶指定
    之帳戶而非被告之帳戶云云，惟證人玄○○於本院訊問時證稱：其不知道告為被
    害人黃○○○操作外匯買賣平倉領回錢的事，被告都是自己操作，證人地○○及
    其妻（即被害人黃○○○）突然來公司找其，其請公司去查，結果錢早就輸光，
    帳戶內已沒有錢，其請渠等去找被告處理，因只有被告才能使用該帳戶內的錢，
    被告是個人工作室等語。顯見確有告訴人黃○○○委託被告操作外匯買賣，而告
    訴人黃○○○帳戶僅係被告方得操作動用，在帳面仍有盈餘之際，被告無法出金
    之事實，至為明確。而被告辯稱黃○○○的錢確實是操作外買賣虧損掉云云，復
    改辯稱係後來金盛行沒有辦法將金錢匯出，因為金盛行是地下外匯公司云云，所
    辯前後不一，顯難憑信。此外，復有被告事後書立之承諾書、本票影本各一份在
    卷可參。被告或推稱係金盛行係地下外匯公司無法提款，或稱辯以係已經操作費
    失殆盡云云，惟以告訴人黃○○○帳戶內金額僅能由被告操作使用，而告訴人黃
    ○○○欲平倉提款之際帳戶款項記載猶有盈餘，竟無從提領，而該戶即僅係被告
    得以使用，其內款項已遭提領一空，顯係被告侵占入己無誤，是就此部分被告犯
    行至為明確。
  (二)被告以從事外匯保證金期貨交易為由，招攬客戶，或經由其友人陳國良、貪圖佣
    金之投資人Ｈ○○、Ｄ○○○等人轉輾介紹招攬，委託被告從事外匯保證金交易
    ，雖部分客戶取得利潤，惟待客戶欲出金時被告均百般推拖，嗣後均未能出金取
    得款項等情，業據被害人酉○○、林月照、Ｍ○○、林禎煌於調查站詢問時、Ｈ
    ○○調查站詢問時、偵查中、被害人Ｄ○○○於本院訊問時陳述甚明，另經證人
    即被害人戌○○、丁○○於調查站詢問時、偵查中、本院審理中；證人即被害人
    甲○○、Ｐ○○、Ｆ○○、Ｎ○○、Ｊ○○、子○○、乙○○、未○○○、王永
    先、Ｉ○、Ｃ○○、Ａ○○、Ｌ○○、Ｐ○○於調查站詢問時、本院審理中；及
    證人即被害人呂烝馨（即Ｏ○○○）、丙○○、辛○○、戊○○於本院審理中證
    述明確。
  (三)其中證人戌○○於審理中證稱：因其母從事修改衣服，被告拿衣服前來修改而認
    識被告，被告向其表示係從事外匯買賣工作，請其幫忙做助理，其遂辭去美語補
    習班工作，約從八十六年十二月中開始擔任被告助理，做到大家發現被騙就沒在
    做，應是八十七年間，當時大家發現無法出金，覺得受騙，其先受被告僱用，後
    來才投資，其想獲利很好，被告又陳述誰又賺多少錢，其父酉○○亦有投資，後
    來客戶要出金，但無法拿到錢，而其急需用錢，且也發現有問題，不能出金時，
    被告向客戶解釋的很奇怪，說帳戶在國外，無法出金，有時候又說是被告個人感
 情的事無法出金，說是心情不好、感情不順遂，因被告與客戶感情很好，客戶就
    不會要求出金，其匯款是匯至玉山銀行翁仕轅帳戶，其個人投資款項也是匯到此
    帳戶，另也有匯給證人Ｈ○○，但這是否佣金其不清楚，其帳戶有顯示獲利，但
    並未領得，且未曾出金等語，復證稱：被告打電話下單不是打到香港，而是臺灣
    ，因被告曾向其提過電話號碼，其發現是臺灣的電話，不是國際電話，其覺得被
    告沒向香港亞士多公司下單，被告當時解釋那是一個專線，有一個專門下單的人
    等語。另證人Ｐ○○、呂烝馨、丙○○、辛○○、戊○○係被害人Ｄ○○○招攬
    投資一節，亦據證人Ｐ○○、呂烝馨（即Ｏ○○○）、丙○○、辛○○、戊○○
    等人於審理中證述屬實，證人Ｐ○○於審理中證稱：係被害人Ｄ○○○介紹認識
    被告，去被告臺中的工作室，Ｄ○○○說被告很會操作投資，被告搬家也有發帖
    子，被告告訴其用自己帳戶，出入金打電話即可，被告表示操作瑞士法郎外匯保
    證金交易，被告傳真上都有記載獲利，但未曾出金，要出金時被告找很多理由，
    說是非法操作，有人在抓，無法匯款，或說電腦升級無法出金，還說要組團到香
    港，結果也沒有，才寫下承諾書，也沒有履行等語；證人呂烝馨（即Ｏ○○○）
    於審理中證稱：其與被害人Ｄ○○○在股市認識，Ｄ○○○帶其至被告住處認識
    被告，匯款至國外，由被告操作期貨，獲利有匯回其帳戶，但其要求被告還錢，
    被告表示其出資較少，不願意為其操作，但之後被告均不將投資款項匯回等語；
    證人丙○○於審理中證稱：其因Ｄ○○○而加入投資，因Ｄ○○○是臺北某法院
    庭長之妻，其很信任，且都是佛學會會員，有一次Ｄ○○○開車搭載其至被告住
    處，被告表示非常專業，投資後被告只是賺取差價，以很安全，其投資後作夢夢
    到這樣很不好，就打電話給被告拿回錢，但被告一直推託等語；證人辛○○於審
    理中證稱：因朋友Ｄ○○○介紹認識，說有朋友在被告那裡做期貨很賺錢，Ｄ○○○載渠等去臺中找被告，其與被告簽約並請其代為操作外匯，錢匯入被告指定
    香港匯豐銀行帳戶，投資沒有獲利，被告本金、利息都無法支付，後來被告寫下
    承諾書開本票，但都沒有兌現等語；證人戊○○於審理中證稱：Ｄ○○○介紹其
    與弟辛○○去臺中見被告，被告說明一些投資方法，被告保證賺錢，每月利潤會
    傳真，但渠等並未收到利潤，錢一匯入香港匯豐銀行就無法領出，被告表示要拿
    回金錢隨時可以，但有人要退費，被告錢都拿不出來等語。又「香港亞士多公司
    臺北辦事處」以代客操作外匯買賣可高度獲利為由，由被告以「潘婷」名義以其
    有多年外匯交易之經驗、獲利甚豐、投資者可隨時出場取回資金之詞，經證人Ｈ
    ○○在高雄地區招攬客戶，經由證人己○○輾轉介紹招攬，因高利在誘使如附表
    所示之投資人陷於錯誤，紛紛加入投資行列，並匯款至前揭「AUSTAL
    INTERNATIONAL VENTURES LTD.」帳戶中，初時被告均有按期將對帳單傳真給客
    戶及滿足客戶出金之請求，並以玉山銀行大墩分行帳號：0000000000
    00─九號之翁仕轅帳戶匯款給客戶，嗣被告以政府在查無法出金，投資人均無
    法取回投資款項等事實，業據證人即被害人子○○、趙廷瑞、乙○○、Ａ○○、
    未○○○、Ｉ○於本院審理中證述明確，另證人Ｌ○○因與證人Ｈ○○有親友關
    係，拉其去參加投資說明會，由被告說明投資期貨外匯操作，要渠等投資操作，
    其以女婿宇○○名義投資，投資後除一次獲利後即未拿到任何金錢，被告沒有處
    理，也找不到被告，當時也有看到證人戌○○，洪女也是被害人，剛從學校出來
    ，還很年輕，每次看到她時都在哭，戌○○家中也投資很多，戌○○怎麼被騙的
    也搞不清楚，其怎麼被騙的也不清楚等情，業據證人Ｌ○○於審理中證述明確，
    另證人甲○○介紹證人丁○○、丑○至臺中市○○○○街被告住處，嗣後被告搬
    家後至臺中市○○○○街被告住處參觀，並由被告詳為說明，且投資供被告操作
    外匯買賣，嗣後投資款項無法取回等情，業據證人甲○○、丁○○、丑○於審理
    中證述明確。又證人即被害人Ｆ○○係被告攬投資嗣無法出金一節，亦據證人楊
    如於本院審理中證述明確，證人Ｆ○○於審理中證稱：被告居住在臺中市○○○○街，其在對面開小餐廳，被告至店內用餐，表示其操作外匯、期貨，其有到被
    告住處看過，有很多電腦、電視、電話，被告「入厝」時有很多人來，被告向其
    招攬，表示可代為下單賺錢，其有匯款，並每天至被告家中看，都有賺錢，但沒
    有出金等語。證人等人於本院審理中均證稱「香港亞士多公司臺北辦事處」以代
    客操作外匯買賣可高度獲利為由，由被告以「潘婷」名義以其有多年外匯交易之
    經驗、獲利甚豐、投資者可隨時出場取回資金，證人經輾轉介紹招攬，因高利潤
    誘使如附表所示於投資人陷於錯誤，紛紛加入投資行列，並匯款至前揭「AUSTAL
     INTERNATIONAL VENTURES LTD.」帳戶中，初時被告均有按期將對帳單傳真給客
    戶及滿足客戶出金之請求，並以玉山銀行大墩分行帳號：0000000000
    00─九號之翁仕轅帳戶匯款給客戶，嗣被告以政府在查無法出金，投資人均無
    法取回投資款項等事實。
  (四)證人寅○○於本院審理中證稱：其與案外人陳國良是好朋友，認識陳國良的投資
    者部分有拿錢回來，且有賺錢，但其自己不知道為何要出金而不繼續投資云云。
    證人林武峰於本院審理中亦證稱其只有投資一個月，金錢何人匯的也不清楚，但
    其要求陳國良處理，案外人陳國良說被告很會操作，其亦有至被告住處看過，其
    後覺得風險太大，不欲投資，案外人陳國良有與其處理等語。然被害人寅○○、
    癸○○、林武峰、Ｂ○○亦經由案外人陳國良招攬投資，嗣亦無法出金，繼由案
    外人陳國良出面解決一節，業據證人寅○○、癸○○、林武峰、Ｂ○○於本院八
    十八年度訴字第一一四七號亥○○、天○○、陳國良詐欺案卷中證述明確。證人
    寅○○稱「經由陳國良介紹，我大概投資了八萬美金，陳國良有將一百萬元存入
    我戶頭內投資」，癸○○稱「我認識陳國良有五、六年了，有次陳國良到我店中
    問我生意做的如何，我說不太好，他就介紹我做外匯買賣，我再打聽寅○○也有
    投資，所以總共投資了十六萬美元，後來我領不到錢的時候，我有去找陳國良，
    陳國良和Ｋ○○吵的很嚴重，後來在我要求下有將房子過戶給我」，辰○○稱「
    陳國良跟我從小是朋友，人又正直，因Ｋ○○與他同居，跟我說獲利不錯，我才
    投資十一萬美元，另陳國良私人向我借了一百萬元臺幣放在寅○○戶頭內投資，
    後來我說要退出資金，Ｋ○○說那她付我利息叫我不要退，事後陳國良與Ｋ○○
    吵架，後來陳國良就拿他自己的錢還我」，Ｂ○○稱「陳國良是我大哥，我聽說
    獲利不錯才投資，我共投資了六萬美元，我完全沒有出過金，後來陳國良看我很
    痛苦，還去借了二十萬元給我」（見八十八年度訴字第一一四七號亥○○、天○○、陳國良詐欺案卷八十八年十一月二日訊問筆錄）。顯見被告確有透過案外人
    陳國良招攬投資寅○○、癸○○、林武峰、Ｂ○○投資，事後雖有取回款項，惟
    係案外人陳國良解決而非被告所為。
  (五)另被告於調查站詢問時自承其在南部的客戶沒有將合約資料送亞士多公司確認開
    戶，北部若干客戶有寄至臺北亞士多公司，亞士多公司亦未將開戶後之確認資料
    寄回給其等語，證人亥○○於本院訊問時證稱：其係亞士多公司臺灣負責人，錢
    都是客戶匯入被告帳戶，被告再以私人帳戶操作外匯，公司只對被告負責，其只
    賺取手續費云云，而證人亥○○於本院訊問時證稱告並未將合約書寄回香港，反
    而以自己戶頭去國外開戶操作外匯買賣等語，而被告亦自承並未將契約寄出，而
    係證人Ｈ○○另與客戶打協議書，其只對Ｈ○○負責云云，另證人Ｈ○○於調查
    站詢問時陳稱：八十七年八月下左右，另一告訴人林月照在被告住處床墊下發現
    所有被告客戶之開戶書類並未送至亞士多公司確認，始知被告並未理開戶手續等
    語，復本院八十八年訴字第一一四七號亥○○等四人被訴詐欺案件中亦證稱：當
    時簽有合約書，被告說要送去英國蓋鋼印，後來才發現這些契約、投資憑證根本
    未送至英國等語，足見被告在與客戶簽約後，並未依約將合約寄送國外蓋印確認
    ，而被告自承電話下單係臺北而非香港等語，核與證人戌○○於本院審理中稱：
    被告打電話下單不是打到香港，而是臺灣，因被告曾向其提過電話號碼，其發現
    是臺灣的電話，不是國際電話，其覺得被告沒向香港亞士多公司下單，被告當時
    解釋那是一個專線，有一個專門下單的人等語相符，足見被告無向香港下單操作
    外匯買賣之事實。況客戶款項均係匯入其所指定其子翁仕轅玉山銀行大墩分行帳
    號：000000000000─九號帳戶匯款給客戶一節，為被告所是認，更
    與被告所辯其並未經手款項一節不符。再者，證人亥○○、玄○○、共犯天○○
    參與經營臺北亞士多公司經由被告佯為下單操作外匯買賣等犯行，經本院以八十
    八年度訴字第一一四七號分別以詐欺罪判處有期徒刑三年、八月、三年，並經臺
    灣高等法院臺中分院以八十九年度上易字第二０二二號駁回上訴確定，該案件亦
    認定被告確係詐欺共犯，有本院八十八年度訴字第一一四七號案卷影卷及刑事判
    決一份在卷可參，被告雖辯以其已有和部分客戶寫下承諾書負責債務，且連其母
    之房屋都已賠上云云，惟其於審理中再三指陳係被害人夥同他人強押其處理，顯
    見事發後被告縱有與部分被害人解決，但並非出於樂意，且被害人寅○○、癸○○、林武峰、Ｂ○○等人因案外人陳國良自行還款處理，而非被告處理；又被告
    另辯以其有與被害人Ｆ○○處理債務，以其向證人陳嗂晃購買翡翠鑲鑽抵償，並
    表示其向陳某購買時是一百五十萬元云云，證人即被害人Ｆ○○亦證稱被告確有
    交付戒指，並說價值有一百多萬元，但其要將只該戒指出售與證人陳嗂晃時，陳
    某說只能賣出十五萬元等語，另證人陳嗂晃則證稱有關此已忘記云云，惟縱認被
    告是否有提供謂翡翠鑲鑽戒指與證人Ｆ○○處理糾紛，惟此僅係被告於犯行敗露
    、東窗事發之際事後處理彌縫之行為，尚不得以此推定被告並無何詐騙之事實。
    此外，復有各該被害人之協議書、契約書、提簿明細、匯款水單及交易對帳單等
    資料在卷可稽。本件事證已明，被告犯行堪以認定，應予依法論科。
三、核被告Ｋ○○所為，係犯刑法第三百三十六條第二項之業務侵占罪及同法第三百
    三十九條第一項之詐欺取財罪。上開詐欺部分，其與亥○○、玄○○、天○○等
    人間有犯意聯絡及行為分擔，為共同正犯。被告多次詐欺犯行，時間緊接，犯罪
    構成要件相同，顯係基於概括犯意反覆為之，應依連續犯規定論以一罪，並加重
    其刑。又被告就詐欺被害人壬○○、卯○○、辛○○、戊○○、Ｄ○○○、丙○○、Ｏ○○○部分犯行，雖未據起訴，惟經檢察官移送併辦；另被害人寅○○、
    癸○○、辰○○、Ｂ○○部分雖未經檢察官起訴，亦無併辦，惟渠等四人確有因
    案外人陳國良介紹投資及受害之情形，業於本院八十八年度訴字第一一四七號亥
    ○○、天○○、陳國良詐欺案件審理中陳明，上開部分與起訴部分有連續犯裁判
    上一罪關係，本院自得併予審究。被告所犯上開二罪間，犯意各別，行為互殊，
    應予論併罰。爰審酌被告前已有詐欺、侵占等前科，素行非佳，復有本件業務侵
    占及詐欺之犯行，且侵占、詐欺之金額甚鉅，造成被害人極大損失，情節非輕，
    犯後後巧言妝點、砌詞圖卸，對其犯行未見悔意，難認犯後態度良好等一切情狀
    ，分別量處如主文所示之刑，並定其應執行之刑，以資懲儆。
四、公訴意旨另以：被告以上開事實欄三之手法向被害人宇○○詐得不詳金額（即起
    訴書附表第二十一被害人宇○○部分），並認被害人宇○○因經傳未到，告訴狀
    亦未指明扣抵出金多少云云。惟查：證人宇○○於本院審理中證稱：其岳母Ｌ○○借其名義投資，但其本人並未投資，也不認識被告，後來Ｌ○○投資失利等語
    ，又證人Ｌ○○於審理中亦證稱其投資金額全部以其女婿宇○○名義，宇○○個
    人沒投資等語。是證人宇○○雖有具名投資，惟對如何接洽投資一無所知，而係
    證人Ｌ○○至證人Ｈ○○處參加投資說明會，經被告說明後借用證人宇○○名義
    投資，是以遭詐騙之被害人係證人Ｌ○○而非證人宇○○一節，至為明確。公訴
    人認證人宇○○亦有遭詐騙不詳金額云云，顯有誤會。此外，本院復查無其他積
    極之事證，足認被告確有公訴人所指之此部分詐欺犯行，為不能證明被告犯罪，
    惟公訴人認被告此部分事實，與前揭已起訴論罪連續詐欺部分之事實，有連續犯
    之裁判上一罪之關係，爰不另為無罪之諭知。
五、又案外人連玉蓉向本院具狀陳稱被告化名「陳詠恩」，自稱輔仁大學財經研究所
    畢業，以代客操作外匯，保證有設百分之五的停損點，在被告游說下，案外人連
    玉蓉自九十一年二月二十日至九十二年一月六日間共投資六百萬元，後因需用錢
    請被告出金，惟被告推稱資金遭套牢，最後連人都找不到，其同學即案外人張玉
    潔也因投資五百餘萬元，受不了此情而急瘋，已住進精神療養院等情。揆諸案外
    人連玉蓉所述，被告為其代客操作外匯係自九十一年二月至九十二年一月六日所
    為，距本案經本院認定就被告所犯詐欺罪部分係自八十六年十二月至八十七年五
    月間所為，二者行為時間相距甚遠，且期間被告亦於八十九年七月五日至九十年
    一月二十九日間因詐欺、侵占等案件在監執行，是就案外人連玉蓉所述被告為其
    與案外人張玉潔操作外匯一節，尚難認與本件認定之詐欺犯行有連續犯裁判上一
    罪關係，本院無從併予審究，此部分應由檢察官另偵查處理，併此敘明。
據上論斷，應依刑事訴訟法第二百九十九條第一項前段，刑法第二十八條、第五十六
條、第三百三十六條第二項、第三百三十九條第一項、第五十一條第五款，罰金罰鍰
提高標準條例第一條前段，判決如主文。
中      華      民      國      九十四      年    四    月      八      日
                                    臺灣臺中地方法院刑事第十四庭
                                        審判長法  官  楊真明
                                              法  官  黃渙文
                                              法  官  陳  葳
右正本證明與原本無異。
如不服本判決，應於收受本判決後十日內向本院提出上訴書狀，其未敘述上訴理由者
，並得於提起上訴後十日內向本院補提理由書狀（均須按他造當事人之人數附繕本）
「切勿逕送上級法院」。
                                              書記官
中      華      民      國      九十四      年    四    月      八     日
附錄法條：
刑法第三百三十六條
對於公務上或因公益所持有之物，犯前條第一項之罪者，處一年以上七年以下有期徒
刑，得併科五千元以下罰金。
對於業務上所持有之物，犯前條第一項之罪者，處六月以上五年以下有期徒刑，得併
科三千元以下罰金。前二項之未遂犯罰之。
刑法第三百三十九條：
意圖為自己或第三人不法之所有，以詐術使人將本人或第三人之物交付者，處五年以
下有期徒刑、拘役或科或併科一千元以下罰金。
以前項方法得財產上不法之利益或使第三人得之者，亦同。
前二項之未遂犯罰之。
附表：
┌──┬─────┬────────────────┐
│編號│被害人姓名│ 被騙金額（新臺幣）             │
├──┼─────┼────────────────┤
│一  │戌○○    │七百二十萬元                    │
├──┼─────┼────────────────┤
│二  │酉○○    │二百九十萬元                    │
├──┼─────┼────────────────┤
│三  │午○○    │六百五十萬元（Ｈ○○介紹投資）  │
├──┼─────┼────────────────┤
│四  │丁○○    │一百十六萬元（甲○○介紹投資）  │
├──┼─────┼────────────────┤
│五  │甲○○    │二百二十六萬元                  │
├──┼─────┼────────────────┤
│六  │Ｍ○○    │一百七十四萬元                  │
├──┼─────┼────────────────┤
│七  │Ｐ○○    │二百零七萬元（Ｄ○○○介紹投資）│
├──┼─────┼────────────────┤
│八  │Ｆ○○    │一百七十四萬元（Ｋ○○本人招攬）│
├──┼─────┼────────────────┤
│九  │Ｎ○○    │二百三十五萬元（Ｈ○○介紹投資）│
├──┼─────┼────────────────┤
│十  │Ｊ○○    │四百萬元（己○○介紹投資）      │
├──┼─────┼────────────────┤
│十一│子○○    │五百八十萬元（己○○介紹投資）  │
├──┼─────┼────────────────┤
│十二│乙○○    │一百六十二萬六千一百五十一元（石│
│    │          │立銀介紹投資）                  │
├──┼─────┼────────────────┤
│十三│未○○○  │七百六十七萬元（己○○介紹投資）│
├──┼─────┼────────────────┤
│十四│林禎煌    │一百三十萬五千元（Ｋ○○本人招攬│
│    │          │）                              │
├──┼─────┼────────────────┤
│十五│王永先    │六百十九萬元（子○○介紹投資）  │
├──┼─────┼────────────────┤
│十六│Ｉ○      │八十七萬元（己○○介紹投資）    │
├──┼─────┼────────────────┤
│十七│Ａ○○    │一百四十五萬元（己○○介紹投資）│
├──┼─────┼────────────────┤
│十八│Ｃ○○    │美金二十萬元（子○○介紹投資）  │
├──┼─────┼────────────────┤
│十九│Ｌ○○    │美金四十六萬三百三十四．八七元  │
│    │          │（以宇○○名義投資，Ｈ○○介紹  │
│    │          │ 投資）                         │
├──┼─────┼────────────────┤
│二十│Ｅ○○    │美金三十一萬四千三百四十五．一九│
│    │          │元（王永先之母借其名義投資，宋桂│
│    │         │英介紹投資）                    │
├──┼─────┼────────────────┤
│二一│庚○○○  │美金七萬零九百二十七．九七元    │
├──┼─────┼────────────────┤
│二二│己○○    │美金八萬七千三百零二元          │
├──┼─────┼────────────────┤
│二三│申○○    │一百十六萬元                    │
├──┼─────┼────────────────┤
│二四│宙○○    │二百九十萬元                    │
├──┼─────┼────────────────┤
│二五│Ｇ○○    │一百七十三萬元九千九百七十六元  │
├──┼─────┼────────────────┤
│二六│丑○      │美金四萬三千九百七十六元（甲○○│
│    │          │介紹投資）                      │
├──┼─────┼────────────────┤
│二七│巳○○    │五十八萬元（Ｈ○○介紹投資）    │
├──┼─────┼────────────────┤
│二八│Ｎ○○    │二百三十五萬元                  │
├──┼─────┼────────────────┤
│二九│Ｐ○○    │二百零七萬元（Ｄ○○○介紹投資）│
├──┼─────┼────────────────┤
│三十│壬○○    │一百七十四萬元                  │
├──┼─────┼────────────────┤
│三一│卯○○    │一百七十四萬元                  │
├──┼─────┼────────────────┤
│三二│辛○○    │二百三十二萬元（Ｄ○○○介紹投資│
│    │          │）                              │
├──┼─────┼────────────────┤
│三三│戊○○    │八十七萬元（Ｄ○○○介紹投資）  │
├──┼─────┼────────────────┤
│三四│Ｄ○○○  │一百七十四萬元                  │
├──┼─────┼────────────────┤
│三五│丙○○    │一百十萬元（Ｄ○○○介紹投資）  │
├──┼─────┼────────────────┤
│三六│Ｏ○○○  │八十七萬元（Ｄ○○○介紹投資）  │
│    │（已改名  │                                │
│    │ 呂烝馨） │           │
├──┼─────┼────────────────┤
│三七│寅○○    │二百三十二萬元（陳國良介紹投資）│
├──┼─────┼────────────────┤
│三八│癸○○    │四百六十四萬元（陳國良介紹投資）│
├──┼─────┼────────────────┤
│三九│辰○○    │三百十九萬元（陳國良介紹投資）  │
├──┼─────┼────────────────┤
│四十│Ｂ○○    │一百七十四萬元（陳國良介紹投資）│
└──┴─────┴────────────────┘
